臺灣高等法院刑事判決　　　　　　　　93年度上訴字第3389號
上　訴　人　臺灣板橋地方法院檢察署檢察官
上　訴　人
即　被　告　乙○○
選任辯護人　黃晶雯律師
上　訴　人
即　被　告　丙○○
被　　　告　甲○○
前列二人共同
指定辯護人　義務辯護人　羅子武律師
上列上訴人因被告等毒品危害防制條例案件，不服臺灣板橋地方
法院93年度訴字第 463號，中華民國93年10月15日第一審判決（
起訴案號：臺灣板橋地方法院檢察署92年度偵字第 21681號），
提起上訴，本院判決如下：
    主      文
上訴駁回。
    事      實
一、乙○○、鄧乃華（現藏匿菲律賓，業經臺灣板橋地方法院檢
    察署通緝中）兄弟明知愷他命（Ketamine）係修正後毒品危
    害防制條例第二條第二項第三款規定之第三級毒品，亦屬行
    政院依懲治走私條例第二條第四項所公告之「管制物品項目
    及其數額」命令甲項第四款規定之管制進口物品，竟仍基於
    運輸第三級毒品愷他命及私運管制物品進口之概括犯意聯絡
    ，於民國九十二年十一月十五日前之某不詳時間，在臺北縣
    中和市秀朗橋頭，由乙○○以至菲律賓免費旅遊及食宿之代
    價，邀得同有運輸第三級毒品愷他命及私運管制物品進口概
    括犯意聯絡之丙○○，由丙○○至菲律賓再於九十二年十一
    月十五日自菲律賓搭乘飛機，運輸鄧乃華在菲律賓交付之第
    三級毒品愷他命水（將愷他命溶於水內）二瓶，經由桃園中
    正國際機場走私入臺，旋於同日在臺北縣中和市○○街一○
    三巷四弄十四之三號四樓丙○○住處樓下交付前往接機，開
    車搭載其返家之乙○○。乙○○繼於九十二年十二月二日前
    之某不詳時地，以前述相同代價，囑咐丙○○再次赴菲律賓
    ，推由丙○○於九十二年十二月二日下午二時五十分許，自
    菲律賓搭乘長榮航空公司班機運輸鄧乃華在菲律賓所交付，
    以藍色冰淇淋盒包裝之第三級毒品愷他命二盒（淨重三九一
    八‧一八，經取○‧九○公克鑑驗用罄，總餘淨重三九一七
    ‧二八公克），走私入境桃園中正國際機場，惟丙○○於接
    受警方對行李及身體之安全檢查時，因恐經長榮航空公司代
    保管之內裝第三級毒品愷他命之冰淇淋盒遭警查獲，而不敢
    前往長榮航空公司櫃檯領取，亦不敢與前往接機之乙○○碰
    面及聯絡，逕自迅速搭乘巴士離開機場。嗣於九十二年十二
    月二日晚上十一時許，經財政部臺北關稅局會同內政部警政
    署航空警察局安檢隊檢查該未領取之行李牌號ＢＲ六八二七
    四七號物品，而查獲前述第三級毒品愷他命二盒，再經查明
    上開牌號行李係登記丙○○所有，經警循線於九十二年十二
    月三日晚上六時五十分許及同日晚上七時十分許，分持臺灣
    臺南地方法院檢察署檢察官核發之拘票，在臺北縣中和市○○街一○三巷四弄十四之三號、臺北縣新店市○○路九之一
    號二樓，分別拘獲丙○○、乙○○到案，始悉上情。
二、案經臺灣板橋地方法院檢察署檢察官指揮臺北市政府警察局
    士林分局偵辦後報請臺灣板橋地方法院檢察署檢察官偵查起
    訴，暨臺灣臺南地方法院檢察署檢察官指揮行政院海岸巡防
    署臺南海巡隊辦公室偵辦後，經臺灣臺南地方法院檢察署呈
    請臺灣高等法院檢察署核令移轉臺灣板橋地方法院檢察署檢
    察官移送併案審理。
    理      由
壹、有罪部分（被告乙○○、丙○○部分）：
一、上揭犯罪事實，業據被告丙○○於原審訊問時坦承不諱，惟
    被告乙○○則否認有何運輸及走私第三級毒品愷他命入境之
    犯行，辯稱：被告丙○○與伊弟弟鄧乃華二人是國中同學也
    是鄰居，因久未見面，丙○○才去菲律賓找鄧乃華，伊並無
    自菲律賓運輸毒品愷他命走私入臺及販賣云云。然查：
（一）證人即共同被告丙○○於原審結證稱：伊於九十二年十一
      月十五日及同年十二月間確有自菲律賓運輸毒品愷他命至
      臺灣兩次，其中第一次即九十二年十一月十五日是運輸毒
      品愷他命液體二瓶，第二次則是運輸兩個冰淇淋盒裝的顆
      粒狀毒品愷他命，兩次都是乙○○叫伊到菲律賓玩，跟鄧
      乃華拿毒品後，順便帶回來，去菲律賓的機票是乙○○幫
      伊買的，食宿則由鄧乃華提供，第一次帶回臺的毒品愷他
      命液體是在伊位於臺北縣中和市○○街一○三巷四弄十四
      之三號四樓住處樓下交付乙○○，但不知他作何用，而在
      菲律賓時鄧乃華是在到機場的路上將毒品交給伊，叫伊帶
      回臺灣交給乙○○等語，（見原審93年6月8日審判筆錄第
      18頁至第25頁）。至被告丙○○於92年12月12日向檢察官
      所具之「自白狀」敘及「由於在刑事局極度氣憤‧‧‧‧
      ‧‧以至於遷怒乙○○，所以指證乙○○‧‧‧‧‧‧仔
      細回想前因後果，乙○○只是幫我代辦簽證機票，並非在
      刑事局筆錄上的接貨人」等語（見偵查卷第 105頁）；嗣
      於93年2月6日，再次向檢察官具「自白狀」自述其受鄧乃
      華之託從菲律賓攜帶回台之Ｋ他命係要交予駱哥云云（見
      偵查卷第 134頁背面），丙○○於原審亦明確證稱該等自
      白書所載均是為了幫乙○○脫罪，內容並不實在等語（見
      原審93年6月8日審判筆錄第23至24頁）。是被告丙○○已
      明確證述其確於92年11月15日及同年12月間曾兩度經乙○○、鄧乃華兄弟二人安排下前往菲律賓運輸毒品愷他命走
      私返臺之事實。
（二）查獲之物，經送內政部警政署刑事警察局以氣相層析質譜
      分析法及核磁共振分析法鑑驗結果，總毛重四○五八‧一
      三公克，總淨重三九一八‧一八公克，共取○‧九○公克
      鑑驗用罄，總餘淨重三九一七‧二八公克，均含有第三級
      毒品愷他命成分，有該局九十二年十二月九日刑鑑字第○
      九二○二三一二二五號鑑驗通知書可稽。而本件係臺灣板
      橋地方法院檢察署檢察官及臺灣臺南地方法院檢察署檢察
      官指揮司法警察偵辦，受指揮之司法警察將查獲之毒品等
      證物送請檢察機關預先核定之鑑定機關實施鑑定，該鑑定
      機關亦應視同受承辦檢察官所選任或囑託而執行鑑定業務
      ，其等出具之書面鑑定報告應屬刑事訴訟法第二百零六條
      所定之傳聞例外，當具有證據能力，被告乙○○之選任辯
      護人黃晶雯律師以此鑑驗通知書未經鑑定人具結，應無證
      據能力云云置辯，顯不可採。
（三）被告乙○○確實有幫丙○○買機票，且丙○○兩次出國，
      均由被告乙○○送其到機場及到機場接機等情，已據被告
      乙○○於原審自承在卷（見原審93年6月8日審判筆錄第25
      、26頁），核與被告丙○○於原審自白有前後二次自菲律
      賓搭機返臺運輸走私毒品犯行之情節相符。此外，本件查
      獲之毒品愷他命，確係經由被告丙○○於92年12月 2日自
      菲律賓搭機私運入臺，亦有查獲毒品行李照片及長榮航空
      公司託運保管條附卷可證。
（四）綜上，足認被告丙○○之自白與事實相符，另被告乙○○
      上開所辯，則顯係圖卸飾詞，殊無可採，本件罪證明確，
      被告二人犯行均堪認定。
（五）被告丙○○上訴本院主張：本件犯罪事實，刑事偵查機關
      及調查人員查獲上訴人犯罪情節時，並不知毒品之來源，
      而係上訴人在偵查期間及原審審理期間完全配合檢察官、
      司法調查人員、法官之調查，而供出毒品之來源係由案外
      人鄧乃華所提供之事實，致使偵辦本件人員得知本件毒品
      來源是鄧乃華提供之事實，基於上訴人此供述，顯然已符
      合毒品危害防制條例第17條所規定得減刑之條件云云（見
      本院卷第31、32頁）。然查，本案係由檢察官指揮專案小
      組偵辦，經由行動電話之監控，航空託運行李之查驗，查
      知「鄧乃華」、「乙○○」、「丙○○」等人涉有重嫌，
      而核發拘票將被告等拘提到案而破獲，此有偵查報告可稽
      （見他字第1436號卷第 1、2、3頁），並非係單獨由於被
      告丙○○供出毒品來源，而破獲本案，被告丙○○所辯尚
      與事實不符，併此敘明。
二、按毒品危害防制條例業於九十二年七月九日經總統令公布修
    正全文，並於被告為本件犯行後之九十三年一月九日施行生
    效，關於運輸第三級毒品之刑罰規定，不論條次、法定刑度
    均無變更，是依刑法第二條第一項前段之規定，本件自應適
    用裁判時之新法即修正後之毒品危害防制條例處罰，合先敘
    明。查愷他命係修正後毒品危害防制條例第二條第二項第三
    款規定之第三級毒品，亦屬行政院依懲治走私條例第二條第
    四項所公告之「管制物品項目及其數額」命令甲項第四款規
    定之管制進口物品，被告乙○○、丙○○私運管制進口之毒
    品入臺，核渠等所為，均係犯修正後毒品危害防制條例第四
    條第三項之運輸第三級毒品罪（公訴意旨認被告乙○○此部
    分犯行，應依同條販賣第三級毒品罪處斷，但本案卷證，並
    無足資認定此部分涉有販賣第三級毒品愷他命之犯行之證據
    ，公訴人所論罪名顯有未洽，惟所犯法條相同，毋庸引用刑
    事訴訟法第三百條）、懲治走私條例第二條第一項之私運管
    制物品進口罪（此部分起訴書起訴法條原漏未論列，嗣已經
    檢察官於原審審判期日到庭陳述補充）。被告等持有毒品愷
    他命之低度行為，為運輸毒品愷他命之高度行為所吸收，不
    另論罪。被告乙○○、丙○○及鄧乃華三人間，具有犯意聯
    絡及行為分擔，為共同正犯。其等先後各二次運輸第三級毒
    品愷他命及私運管制物品進口之犯行，均時間緊密，犯罪構
    成要件相同，顯係基於概括犯意為之，均為連續犯，依刑法
    第五十六條規定，各以一罪論，並加重其刑。被告以一行為
    觸犯二罪名，為想像競合犯，依刑法第五十五條規定，應從
    較重之運輸第三級毒品罪處斷。原審同此認定，依修正後毒
    品危害防制條例第 4條第3項、第19條第1項，懲治走私條例
    第2條第1項，刑法第11條前段、第2條第1項前段、第28條、
    第56條、第55條之規定，並審酌被告等所運輸之數量甚多，
    僅為一己私利，枉顧毒品對國家、社會之危害，情節非輕，
    其中被告丙○○於犯罪後尚能坦承犯行，深表悔悟，另被告
    乙○○則仍飾詞圖卸等一切情狀，分別量處被告乙○○有期
    徒刑六年四月，被告丙○○有期徒刑五年四月。扣案之包裝
    上開第三級毒品愷他命之藍色冰淇淋塑膠盒二個，係被告等
    所有且供犯修正後毒品危害防制條例第四條第三項運輸第三
    級毒品罪所用之財物，原審判決依修正後毒品危害防制條例
    第十九條第一項規定，併予宣告沒收。至查獲之第三級毒品
    愷他命二盒（淨重三九一八‧一八，經取○‧九○公克鑑驗
    用罄，總餘淨重三九一七‧二八公克），則依修正後毒品危
    害防制條例第十八條第一項中段規定，由主管機關裁量為沒
    入銷燬之處分，不另為沒收宣告。其認事用法均無不當，量
    刑亦稱妥適。公訴人上訴意旨以被告乙○○所犯並非單純運
    輸第三級毒品，而係已進而販賣第三級毒品，被告丙○○部
    分則量刑過輕云云，指摘原判決不當。然查，本件尚無積極
    證據足認被告乙○○涉有販賣第三級毒品之犯行（詳如後述
    ），量刑亦屬妥適，公訴人上訴並無理由，應予駁回。被告
    乙○○上訴否認犯罪，對原審判決已合理論斷之證據，指摘
    採證不當，核無理由，應予駁回。被告丙○○上訴意旨指摘
    原審判決量刑過重，亦無理由，應予駁回。
貳、無罪部分（被告甲○○部分及被告乙○○不另為無罪諭知部
    分）：
一、公訴意旨略以：被告乙○○、鄧乃華（藏匿菲律賓，通緝中
    ）共同基於販賣第三級毒品愷他命之概括犯意，於九十一年
    九月間之不詳時間，由被告乙○○以免除新臺幣（下同）一
    萬一千元債務及另支付五千元之代價，委由具有幫助販賣第
    三級毒品愷他命犯意之甲○○，居間提供姓名年籍不詳、綽
    號「小黑」之成年男子之行動電話號碼，由被告乙○○販賣
    第三級毒品愷他命予「小黑」，因認被告乙○○涉有毒品危
    害防制條例第四條第三項之販賣第三級毒品罪嫌，被告甲○○則涉犯刑法第三十條第一項、毒品危害防制條例第四條第
    三項之販賣第三級毒品罪嫌之幫助犯等語。
二、按犯罪事實應依證據認定之，無證據不得認定犯罪事實；又
    被告或共犯之自白，不得作為有罪判決之唯一證據，仍應調
    查其他必要之證據，以察其是否與事實相符，刑事訴訟法第
    一百五十四條第二項、第一百五十六條第二項分別定有明文
    。又認定不利於被告之事實，須依積極證據，苟積極證據不
    足為不利於被告事實之認定時，即應為有利於被告之認定，
    更不必有何有利之證據，最高法院三十年上字第八一六號著
    有判例可資參照。
三、公訴意旨認被告乙○○涉有此部分販賣第三級毒品罪嫌，另
    被告甲○○涉有幫助販賣第三級毒品罪嫌，係以被告甲○○
    於警詢及檢訊之自白為其論據。訊據被告乙○○否認有何販
    賣第三級毒品犯行，辯稱：伊並未販賣毒品愷他命，起訴書
    關於販賣毒品之時間、地點、對象等均不詳，且經警搜索伊
    住處也沒有查獲不法物品等語。另被告甲○○則辯稱：伊有
    欠乙○○錢，但並未幫其找買家，警詢時所講的話並不實在
    等語。經查，被告甲○○雖前於警詢時供稱：乙○○一共交
    付毒品愷他命三次，一次是九月初，是賣給桃園綽號「小黑
    」之男子，第二、三次分別是九十二年九月中旬及同年十月
    初，均由乙○○交付毒品給綽號「帥哥」之人；價格為一百
    公克愷他命六萬元，第一次賣給「小黑」二十萬元（二百公
    克），給伊五千元作為報酬，第二、三次各賣給「帥哥」四
    十五萬元、三十萬元，伊都沒拿到報酬等語（見偵查卷宗第
    四十二頁）；嗣於檢訊又供稱：伊與乙○○很久沒見面，有
    天乙○○突然來找，告知其與鄧乃華在菲律賓製造愷他命，
    問伊要否找人向其購買，經伊拒絕，但隔沒幾天，乙○○請
    伊幫忙找人，並說伊若不幫其找人，就要償還所欠的債務一
    萬一千元，伊就隨便給一個住在桃園友人的電話，由乙○○
    自己跟「小黑」聯絡，時間大概在四個多月前，後來「小黑
    」告訴伊買了一至二百公克，一百公克六萬元，乙○○賣給
    「帥哥」的事，也是「小黑」告知的，而且給電話號碼可以
    拿到五千元，但伊都沒有拿到等語（見偵查卷宗第一二二、
    一二三頁），然據此自白內容觀之，所謂「小黑」、「帥哥
    」為誰？是否真有其人？有無向被告乙○○購買毒品？況且
    所供買賣毒品之數量、價格均有可疑，交易之時間、地點更
    無實據，甚至被告甲○○於原審以證人身分結證時更翻異前
    詞否認曾為上述警詢、檢訊自白內容，可見被告甲○○之自
    白不僅失之空泛，且前後不一，更無其他證據就其真實性而
    為補強，自尚不足為被告乙○○、甲○○二人不利事實之認
    定。此外，復查無其他積極、具體確切之證據足資認定被告
    乙○○、甲○○各涉有公訴人所指之販賣第三級毒品及幫助
    之犯行，原審詳加審究後，以不能證明被告乙○○、甲○○
    有此部分犯罪，就被告甲○○部分為無罪判決之諭知，就被
    告乙○○部分，因公訴意旨認被告乙○○部分與前開有罪部
    分，有連續犯之裁判上一罪關係，而不另為無罪之諭知，並
    無不當。公訴人上訴意旨仍認被告甲○○等涉有罪嫌，核無
    理由，應予駁回。
據上論斷，應依刑事訴訟法第368條，判決如主文。
本案經檢察官陳宏達到庭執行職務。
中　　華　　民　　國　　94　　年　　6 　　月　　1 　　日
                  刑事第八庭審判長法  官　吳　敦
                                  法  官  張傳栗
                                  法  官  沈宜生
以上正本證明與原本無異。
如不服本判決，應於收受送達後十日內向本院提出上訴書狀，其
未敘述上訴之理由者並得於提起上訴後十日內向本院補提理由書
（均須按他造當事人之人數附繕本）。
                                  書記官　陳雅加
中　　華　　民　　國　　94　　年　　6 　　月　　2 　　日
